臺灣苗栗地方法院民事小額判決　　　　100年度苗小字第340號
原　　　告　泰安產物保險股份有限公司新竹分公司
法定代理人　邱岳任
訴訟代理人　黃信翔
被　　　告　張明義
上列當事人間請求侵權行為損害賠償事件，本院於100 年9 月19
日言詞辯論終結，判決如下：
    主      文
被告應給付原告新臺幣肆萬伍仟零貳拾肆元及自民國一○○年七
月二日起至清償日止，按年息百分之五計算之利息。
原告其餘之訴駁回。
訴訟費用新臺幣壹仟元（業由原告預納），其中新臺幣伍佰陸拾
柒元由被告負擔，餘由原告負擔。
本判決第一項得假執行，但被告如以如主文第一項所示之本金為
原告預供擔保後，得免為假執行。
原告其餘假執行之聲請駁回。
    事實及理由
一、原告主張：
(一)、被告駕駛車牌號碼8903-ZB 號自小客車於民國（下同）99年
    11月25日13時許，於苗栗縣頭份顯會路95號前，因過失碰撞
    原告所承保而由訴外人蘇惠姿所駕駛之車牌號碼9307-UC 號
    自小客車，並致損傷。經苗栗縣警察局頭份分局頭份派出所
    處在案。前開受損車輛經鈞賀企業股份有限公司估價修理，
    費用為新臺幣（下同）79,405元（工資：24,381元、零件：
    51,243 元 ）。原告為保險契約理賠保險人，而依保險法第
    53條規定，取得代位權。爰依民法184 條第1 項及第196 條
    ，提起本件訴訟。
(二)、聲明：
１、被告應給付原告79,405元，及自起訴狀繕本送達翌日（即10
    0 年7 月2 日）起至清償日止，按年息百分之五計算之利息
２、訴訟費用由被告負擔。
３、原告願供擔保，請准宣告假執行
二、被告未於言詞辯論期日到庭，亦未以書狀作任何聲明或陳述
    。
三、法院之判斷：
(一)、被告經合法通知，未於言詞辯論期日到場，核無民事訴訟法
    第386 條各款所列情形，爰依被告之聲請，由其一造辯論而
    為判決。
(二)、原告主張前揭事實，業據提出苗栗縣警察局頭份分局頭份派
    出所交通事故談話紀錄表及調查偵訊筆錄、苗栗縣警察局道
    路交通事故當事人登記聯單、道路交通事故調查報告表、道
    路交通事故現場圖、鈞賀企業股份有限公司統一發票、估價
    單、照片等件為證（見本院卷第5 至15頁、第40至50頁）為
    證，此外，復有本院向苗栗縣警察局頭份分局調取之道路交
    通事故卷宗附卷可稽，核與其所陳述相符；而被告對於原告
    主張之事實，已於相當時期受合法之通知，而於言詞辯論期
    日不到場，亦未提出準備書狀爭執，依民事訴訟法第280 條
    第3 項、第1 項之規定，亦視同被告自認原告主張之事實，
    堪認原告之主張係屬真實。
(三)、按因故意或過失，不法侵害他人之權利者，負損害賠償責任
    ，民法第184 條第1 項前段定有明文。本件被告於前揭時地
    駕駛自小客車，因過失之駕駛行為，撞及原告所承保之系爭
    車輛，致系爭車輛受有損害，依前開規定，自應就系爭車輛
    之損害負損害賠償之責。
(四)、次按不法毀損他人之物者，被害人得請求賠償其物因毀損所
    減少之價額，民法第196 條定有明文。又請求賠償物被毀損
    所減少之價值，得以修復費用為估定標準，但以必要者為限
    ，例如修理材料費以新品換舊品應予折舊（參照最高法院77
    年第9 次民事庭會議決議）。本件原告所承保之系爭車輛，
    因前述事故受損經送修，計支出修理費79,405元，其中包含
    稅前工資24,381元、稅前零件51,243元、營業稅3781元，有
    統一發票為證，堪信屬實。查系爭車輛出廠年份係西元2008
    年9 月（即民國97年9 月，未載日以15日計），有汽車行車
    執照影本在卷可稽（見本院卷第8 頁），至事故發生即受損
    之99年11月25日止，已使用2 年2 個月10日（未滿1 月，以
    1 月計），依上開說明，以新品換舊品而更換之零件，即應
    予折舊，而依行政院（79）財字第0670號、台（45）財字第
    1480號令所頒之「固定資產耐用年數表」及「固定資產折舊
    率表」之規定，系爭車輛之耐用年限為5 年，再依財政部（
    58）如財稅發字第1083號發佈之固定資產折舊採定率遞減法
    之計算方法，其每年應折舊1000分之369 。準此，系爭車輛
    修復零件費用應予折舊，其折舊後殘值之計算公式如下：(1
    -0.369=0.631) ×(1-0.369=0.631) ×(1-0.369÷12×3=0.
    0.90775) =0.361(以下之單位依四捨五入法算至之最後之小
    數點所屬之單位為止。) ，因修復零件須計算營業稅額，以
    應稅後之原始修復零件費用額53805 元( 計算公式：51243
    ×1.05＝53805)為準，按上開公式折舊後之殘值餘額為194
    24 元( 以下之單位依四捨五入法算至元所屬之單位為止。
    ) ，此為扣除折舊額後之必要零件修復費用，另工資部分應
    稅後為25600 元( 計算公式：24381 ×1.05＝25600)，合計
    必要之修復費用為45024 元，原告主張之車輛修復費用，在
    此範圍內，係屬必要之修復費用，逾此範圍，即非可採。
(五)、再按，被保險人因保險人應負保險責任之損失發生，而對第
    三人有損害賠償請求權者，保險人得於給付保險金後代位行
    使被保險人對於第三人之請求權，保險法第53條第1項 前段
    定有明文。又此項法定代位權之行使，有債權移轉之效果，
    故於保險人給付賠償金額後，被保險人對於第三人之請求權
    即移轉於保險人，最高法院著有69年度臺上字第923 號判決
    足資參照。經查，原告業已依保險契約之約定賠付系爭車輛
    修理費用等情，有原告提出之鈞賀企業股份有限公司統一發
    票及被權利代位行使承諾書在卷為證（見本院卷第5 頁及第
    11頁），揆諸前開說明，其自得代位行使被保險人對被告之
    損害賠償請求權。惟按損害賠償祗應填補被害人實際損害，
    保險人代位被害人請求損害賠償時，依保險法第53條第1 項
    規定，如其損害額超過或等於保險人已給付之賠償金額，固
    得就其賠償之範圍，代位請求賠償，如其損害額小於保險已
    給付之賠償金額，則保險人所得代位請求者，應祗以該損害
    額為限，此有最高法院65年臺上字第2908號判例意旨可資參
    照。查本件系爭車輛之必要修復費用為45024 元，已如前述
    ，則依前揭說明，原告所得代位被保險人向被告請求之損害
    額，亦應以45024元為限。
(六)、綜上所述，原告依侵權行為及保險代位之法律關係，請求被
    告應給付原告新臺幣45024 元，及自起訴狀繕本送達翌日（
    即100 年7 月2 日）起至清償日止，按年息百分之五計算之
    利息，為有理由，應予准許，逾此部分之請求，即屬無據，
    應予駁回。
(七)、本判決如主文第一項所命之給付，係就原告在小額程序之請
    求而為被告敗訴之判決，應依職權宣告假執行。原告就此部
    分所為宣告假執行之聲請，僅在促使法院為此職權之行使，
    本院自不受其拘束，仍應逕依職權宣告假執行，惟本件既已
    依職權宣告，無再命原告提供擔保之必要，此部分不另為准
    駁之諭知。又核此原告勝訴部分之有准被告預供擔保免為假
    執行之必要，爰依職權酌定相當之擔保金額准許之。至原告
    請求無理由部分，其假執行之聲請已失所依據，亦應予駁回
    。
(八)、訴訟費用負擔之依據：民事訴訟法第79條。
中    華    民    國  100     年    9     月    30    日
                  苗栗簡易庭  法  官  羅  永  安
以上正本係照原本作成。
如不服本判決，應於判決送達後20日內，以判決違背法令為理由
，向本院提出上訴狀並表明上訴理由，及須按他造當事人之人數
附繕本。如委任律師提起上訴者，應一併繳納上訴審裁判費。
上訴理由應表明：
  一、原判決所違背之法令及其具體內容。
  二、依訴訟資料可認為原判決有違背法令之具體事實。
如未表明上訴理由者，應於上訴後20日內向本院提出上訴理由。
當事人如對本件訴訟內容有所疑義，得聲請閱卷。
中    華    民    國  100     年    9     月    30    日
                              書記官  張  哲  豪